【裁判字號】    98,台抗,825
【裁判日期】    981230
【裁判案由】    違反毒品危害防制條例延長羈押
【裁判全文】
最高法院刑事裁定              九十八年度台抗字第八二五號
抗  告  人  甲○○
上列抗告人因違反毒品危害防制條例案件，不服台灣高等法院花
蓮分院中華民國九十八年十月二十七日延長羈押之裁定（九十八
年度上更(一)字第三九號），提起抗告，本院裁定如下：
    主  文
抗告駁回。
    理  由
本件抗告人甲○○因違反毒品危害防制條例案件，經原審法院訊
問後，認依第一審及原審法院上訴審判決引用之各項證據，其涉
犯毒品危害防制條例第四條第一項販賣第一級毒品罪、同條第二
項販賣第二級毒品罪，罪嫌重大，所犯最輕本刑為五年以上有期
徒刑之罪，有刑事訴訟法第一百零一條第一項第三款之情形，非
予羈押，顯難進行審判或執行，而有羈押之必要，於民國九十八
年六月十三日執行羈押，並於九十八年九月十三日起第二次延長
羈押二月。茲其羈押期間至九十八年十一月十二日即將期滿，經
原審法院訊問後，認前項羈押原因仍然存在，尚有繼續羈押之必
要，自九十八年十一月十三日起延長羈押二月等情。經核尚無違
誤。抗告意旨略以：抗告人所涉嫌之犯罪，已經歷審法院判決在
案，其主要之證據為通訊監聽結果，然該等證據均已附卷，不可
能有湮滅、偽造或變造證據之情事發生，且相關證人亦已全部訊
問，並均製作筆錄完畢，抗告人亦當無勾串共犯或證人之情事，
又抗告人並無逃亡之具體事實。原審法院雖認抗告人羈押之原因
仍然存在，惟其所為延長羈押之裁定，僅以抗告人涉犯重罪嫌疑
重大，即予以延長羈押，並未具體審酌若對抗告人為具保、責付
或限制住居之處分時，是否仍可確保審判或執行程序順利執行之
理由，僅籠統以涉犯重罪為羈押之理由，似已嚴重影響抗告人之
人權，有違司法院釋字第六六五號解釋意旨等語。惟查，羈押之
目的，除在於確保刑事偵查、審判程序之完成外，另亦有刑事執
行保全之目的。以犯重罪作為羈押原因，其目的在確保刑罰之執
行，兼具維持重大之社會秩序，增進重大之公共利益，以保障社
會大眾之安全。被告於犯刑事訴訟法第一百零一條第一項第三款
規定之罪，即使並未具備同條項第一款及第二款規定之原因，如
有必要，固亦得羈押。然若單以本款而別無其他羈押原因，即羈
押被告，恐有違法治國刑事程序之無罪推定原則。司法院釋字第
六六五號解釋：「刑事訴訟法第一百零一條第一項第三款規定，
於被告犯該第三款規定之罪，犯罪嫌疑重大，且有相當理由認為
逃亡、湮滅、偽造、變造證據或勾串共犯或證人之虞，非予羈押
，顯難進行追訴、審判或執行者，得予羈押」等旨，係將該第三
款以犯重罪作為羈押原因時，限縮須併存有逃亡或滅證之虞等羈
押原因時，始得施予羈押；並同時肯認上開限縮併存之羈押原因
，不必達到如第一款、第二款所規定須有「客觀事實」足認為有
逃亡或滅證之虞的要求，而以具有「相當理由」為已足。所謂之
「相當理由」，係指重罪羈押之發動，被告如何併存有逃亡或滅
證之虞，於判斷具體個案之情況，應有「合理之依據」，不得出
於揣測，而在整體評價上，針對所有不利於被告之情狀，舉凡得
以任何方式之調查，本乎經驗法則為綜合判斷，其門檻固毋須達
於足認確已存在之程度，但使具有一般社會通念之多數人認為具
有相當高蓋然性之可信度即為已足。倘該等情狀事實已被評價為
達到第一款或第二款羈押原因之門檻，除已滿足第三款重罪羈押
之限縮條件，並為羈押原因之競合。風聞傳說固無足論，傳聞證
據或傳聞供述，被告之品格證據與其所有之個人關係，其來有自
之情資線報，甚至經查證有其可靠性之匿名檢舉以及其他可得之
訊息資料，則均可供為判斷審酌是否具有相當理由之依據。本件
原審法院以抗告人因違反毒品危害防制條例案件，有刑事訴訟法
第一百零一條第一項第三款之情形，而於九十八年六月十三日裁
定羈押，並已確定，自不容抗告人再事爭執。而依原裁定理由所
明，本件延長羈押所審酌第一審及原審法院上訴審判決援引之
各項證據，其中關於抗告人之台灣高等法院被告前案紀錄表，即
載明抗告人曾因違反槍砲彈藥刀械管制條例案件，經判處有期徒
刑五年六月後，未到案執行，而經台灣花蓮地方法院檢察署通緝
在案（嗣經緝獲，於九十四年十月二十八日縮刑期滿執行完畢）
等情，顯見抗告人確曾有判刑確定後未到案執行之情事。再者，
抗告人因犯本案，業經第一審判處應合併執行有期徒刑二十一年
，再經原審法院上訴審改判應合併執行有期徒刑十八年，嗣經本
院發回更審後，原審法院於九十八年十月二十七日先就本案宣示
判決，判處抗告人應合併執行有期徒刑十六年後，再為延長羈押
之訊問，並於當日裁定自九十八年十一月十三日起延長羈押二月
等節，有卷證資料可憑。原裁定認抗告人羈押之原因尚未消滅，
而有延長羈押之必要，已明係依憑第一審及原審法院上訴審判
決所引用之各項證據（即抗告人曾有未到案執行之前科，及經判
處重刑），而為綜合判斷，核屬原審法院裁量權之自由行使，自
無違法可言。又本件原審法院程序已經終結，抗告人因不服原審
法院之實體判決而上訴於本院，原審法院於案件繫屬於本院後，
已於九十八年十二月十四日代本院審查抗告人確符合法定羈押要
件，而於當日裁定羈押在案，亦有訊問筆錄在卷可憑。抗告人猶
執前詞指摘原裁定不當，難認有理由，應予駁回。
據上論結，應依刑事訴訟法第四百十二條，裁定如主文。
中    華    民    國  九十八  年   十二   月   三十   日
                      最高法院刑事第十三庭
                          審判長法官  賴  忠  星
                                法官  呂  丹  玉
                                法官  吳      燦
                                法官  施  俊  堯
                                法官  蔡  名  曜
      本件正本證明與原本無異
                                      書  記  官
中    華    民    國  九十九  年    一    月    五    日
                                                      Ｑ

司法院資訊處製作；財團法人民間司法改革基金會備份。
